【裁判字號】    99,訴,1318
【裁判日期】    990722
【裁判案由】    毒品危害防制條例
【裁判全文】
臺灣臺中地方法院刑事判決              99年度訴字第1318號
公  訴  人  臺灣臺中地方法院檢察署檢察官
被      告  甲○○
選任辯護人  許錫津律師（法律扶助基金會）
上列被告因毒品危害防制條例案件，經檢察官提起公訴（99年度
偵字第9217號），本院判決如下：
    主          文
甲○○犯如附表所示之貳拾貳罪，各處如附表所示之刑。主刑部
分應執行有期徒刑拾柒年。
    犯  罪  事  實
一、甲○○明知海洛因業經毒品危害防制條例列為第一級毒品管
    制，未經許可，不得販賣、持有，竟基於販賣第一級毒品海
    洛因以營利之犯意：
（一）於99年2月3日、2月13日，甲○○在其位於臺中縣大里市
      ○○路2巷4號住處附近，以其所有0000-000000行動電話
      為聯絡工具，各販賣新臺幣（下同）1000元之第一級毒品
      海洛因予顏旭輝計2次。
（二）於99年2月9日，陳品文撥打甲○○所持用之門號0000-000
      000號之行動電話，向其購買第一級毒品海洛因，甲○○
      遂指示葉家蓉（葉家蓉販賣海洛因犯行，另經檢察官以99
      年度偵字第9219號案提起公訴），兩人乃基於共同犯意聯
      絡，由葉家蓉在大里市內新國小附近、販賣1000元之第一
      級毒品海洛因予陳品文計1次。
（三）另於99年2月21日，甲○○在大里市○○路巷口，以其所
      有之0000-000000號行動電話為聯絡工具，販賣1000元之
      第一級毒品海洛因予陳品文計1次。
（四）於99年2月4日、2月14日、2月21日、2月22日、2月23日、
      2月24日，甲○○以其所有0000-000000號行動電話為聯絡
      工具，分別在大里市○○○路上、大里市○○路上、大里
      市○○路上、大里市○○路上、大里市○○路上、大里市
      ○○路上，各販賣1000元之第一級毒品海洛因予張功明計
      6次。
（五）於99年2月5日、2月8日、2月9日、2月11日、2月12日，甲
      ○○以其所有0000-000000號行動電話為聯絡工具，分別
      在其位於大里市○路街之店內、位於大里市之內新國小附
      近、位於大里市之內新國小附近、位於大里市立仁橋附近
      便利商店前、位於大里市立仁橋旁之公園，各販賣700元
      、700元、500元、1000元、1000元之第一級毒品海洛因予
      曾玄文計5次。
（六）於99年2月3日、2月6日、2月10日、2月14日、3月2日、3
      月3日、3月4日，甲○○以其所有0000-000000號行動電話
      為聯絡工具，分別在其位於大里市○路街之店內、大里市
      ○○街、大里市○○街○○里市○○街、位於大里市○路
      街之店內、大里市○○街○○里市○○街，各販賣500元
      、500元、500元、500元、600元、1000元、600元之第一
      級毒品海洛因予宋志國計7次。
二、嗣於99年4月14日9時30分許，經警持本院99年度聲搜字第14
    23號搜索票，至甲○○位於臺中縣大里市○路街40之2號店
    內搜索，並扣得甲○○所有、供販賣第一級毒品海洛因所使
    用、門號0000-000000之行動電話1支。
三、案經臺中市警察局第六分局報告臺灣臺中地方法院檢察署檢
    察官偵查起訴。
    理          由
壹、程序方面：
    按被告以外之人於審判外之言詞或書面陳述，除法律有規定
    者外，不得作為證據；又被告以外之人於審判外之陳述，雖
    不符合同法第159條之1至第159條之4規定，但經當事人於審
    判程序同意作為證據，法院審酌該言詞陳述或書面陳述作成
    時之情況，認為適當者，亦得為證據。當事人、代理人或辯
    護人於法院調查證據時，知有第159條第1項不得為證據之情
    形，而未於言詞辯論終結前聲明異議者，視為有前項之同意
    ，刑事訴訟法第159條第1項及第159條之5分別定有明文。經
    查，本判決下列所引用之被告甲○○以外之人於審判外之陳
    述（含書面陳述），經被告之選任辯護人閱卷後，檢察官、
    被告及選任辯護人迄至本院言詞辯論終結前均未聲明異議，
    本院審酌上開證據資料製作時之情況，尚無違法不當及證明
    力明顯過低之瑕疵，亦認為以之作為證據應屬適當，揆諸前
    開規定，爰依刑事訴訟法第159條之5規定，認前揭證據資料
    均有證據能力。
貳、認定犯罪事實及理由及證據：
一、訊據被告被告甲○○於審理中對於上揭販賣第一級毒品海洛
    因予顏旭輝2次、陳品文2次、張功明6次、曾玄文5次及宋志
    國7次之犯罪事實坦承不諱，核與證人顏旭輝、陳品文、張
    功明、曾玄文、宋志國證述之情節大致相符，並有門號0000
    -000000之行動電話1支扣案可證；復有通訊監察譯文、臺中
    市警察局第六分局扣押物品目錄表1紙、蒐證照片、中山醫
    學大學附設醫院檢驗科藥物檢測中心尿液檢驗報告2紙（受
    檢驗人：證人張功明、陳品文）、本院99年度聲監字第127
    、196、232、305、362、401、488號、99年度聲監續字第18
    7、309號通訊監察書影本各1份、及證人陳品文、張功明、
    曾玄文、宋志國之臺灣高等法院被告前案紀錄表各1份附卷
    可參。
二、按販賣毒品之所謂販賣行為，須行為人主觀上有營利意圖，
    且客觀上有販入或賣出毒品行為，即足構成，至於實際上是
    否已經獲利，則非所問；必也始終無營利之意思，而以原價
    或低於原價有償讓與他人，方難謂為販賣行為，而僅得以轉
    讓罪論處（參照最高法院93年度臺上字第1651號判決要旨）
    。又販賣海洛因本無一定價格，各次買賣之價格，當亦各有
    差異，隨供需雙方之資力、關係之深淺、需求之數量、貨源
    之充裕與否、販賣者對於資金之需求如何即殷切與否，以及
    政府查緝之態度，進而為各種不同之風險評估，而為機動性
    之調整，是其價格標準，自非一成不變，且販賣者從各種「
    價差」或「量差」或係「純度」謀取利潤方式，或有差異，
    然其所圖利益之非法販賣行為目的，則屬相同，並無二致。
    再按販賣毒品之所謂販賣行為，係行為人基於營利之目的，
    而販入或賣出毒品而言。販賣毒品者，其主觀上須有營利之
    意圖，且客觀上有販賣之行為，即足構成，至於實際上是否
    已經獲利，則非所問。即於有償讓與他人之初，係基於營利
    之意思，並著手實施，而因故無法高於購入之原價出售，最
    後不得不以原價或低於原價讓與他人時，仍屬販賣行為。本
    件被告所為22次販賣第一級毒品海洛因之犯行，雖無從察知
    其販賣毒品確實數量，惟毒品危害防制條例所處罰之「販賣
    」毒品罪，所著重者為在主觀上有藉以牟利之惡性，及對毒
    品之擴散具有較有償或無償轉讓行為更嚴重之危害性，被告
    有無「營利」之意圖係從客觀之社會環境、情況及證人、物
    證等資料，依據證據法則綜合研判認定；衡諸毒品海洛因量
    微價高，且依一般社會通念以觀，販賣行為在通常情形下均
    係以牟利為其主要誘因及目的，從而，舉凡其有償交易，除
    足反證其確另基於某種非圖利本意之關係外，通常尚難因無
    法查悉其販入價額作為是否高價賣出之比較，而認定無營利
    之意思。本件被告確有前開海洛因之行為，考量社會大眾均
    知買賣海洛因係非法行為之客觀社會環境，依據上開積極證
    據及經驗法則綜合研判，被告應係基於意圖營利之犯意聯絡
    而販賣海洛因，要無疑義。
三、綜上所述，本件被告被訴販賣第一級毒品海洛因之犯行均事
    證明確，皆應予依法論科。
、論罪科刑部分：
一、按海洛因係毒品危害防制條例第2條第2項第1款所管制之第
    一級毒品，不得非法持有、販賣。是核被告前開22次所為，
    各係犯毒品危害防制條例第4條第1項之販賣第一級毒品罪。
    被告供販賣而持有第一級毒品之低度行為，應各為其販賣第
    一級毒品之高度行為所吸收，不另論罪。被告就附表編號3
    之犯行，與葉家蓉有犯意之聯絡與行為之分擔，應為共同正
    犯。被告所犯22次販賣第一級毒品海洛因罪，犯意各別，行
    為互異，應予分論併罰。
二、本案被告於檢察官偵訊時，即已就附表編號1至15販賣海洛
    因予證人顏旭輝、陳品文、張功明、曾玄文之行為自白在卷
    ，且於本院審理時，亦均就前開犯行自白，應依毒品危害防
    制條例第17條第2項之規定，減輕其刑。另被告於本院審理
    時，雖自白販賣海洛因予宋志國7次，但被告於檢察官偵訊
    時，否認販賣海洛因予證人宋志國7次之行為，未於「偵查
    」及「審判」中「均」自白，故不得依毒品危害防制條例第
    17條第2項之規定，減輕其刑。
三、另按販賣第一級毒品罪之法定刑為死刑或無期徒刑，然同為
    販賣第一級毒品之人，其原因動機不一，犯罪情節未必盡同
    ，或有大盤毒梟者，亦有中、小盤之分，甚或僅止於吸毒者
    友儕間為求互通有無之有償轉讓者亦有之，其販賣行為所造
    成危害社會之程度自屬有異，法律科處此類犯罪，所設之法
    定最低本刑卻同為「死刑或無期徒刑」，不可謂不重。於此
    情形，倘依其情狀處以較輕之徒刑，即足以懲儆，並可達防
    衛社會之目的者，自非不可依客觀之犯行與主觀之惡性二者
    加以考量其情狀，是否有可憫恕之處，適用刑法第59條之規
    定酌量減輕其刑，期使個案裁判之量刑，能斟酌至當，符合
    比例原則。本件被告販賣第一級毒品海洛因，無視國家對於
    杜絕毒品危害之禁令，其行為固屬不當，應予非難，然被告
    販賣海洛因之對象尚非多人，被告販賣海洛因獲利尚非至鉅
    ，其犯罪之情節尚非至惡，僅因一時貪念，致罹重典，然相
    對於長期大量販賣毒品之大毒梟而言，其對社會治安及國民
    健康之危害顯然較小，綜上被告犯案情節觀之，倘處以法定
    本刑之最低刑度即無期徒刑及依毒品危害防制條例第17條第
    2項規定減輕其刑後，認該法定刑尚屬失之過苛而不盡情理
    ，不免予人情輕法重之感，且難謂符合罪刑相當性及比例原
    則，更無從與大毒梟之惡行有所區隔，是其犯罪情狀相較於
    法定之重刑，在客觀上足以引起一般人之同情，情節尚堪憫
    恕，爰依刑法第59條之規定，對被告所犯22次販賣第一級毒
    品海洛因之犯行，酌量減輕其刑，其中販賣予證人顏旭輝、
    陳品文、張功明、曾玄文合計15次之犯行，並均遞減之。
四、爰審酌被告因亦染有毒癮，年紀已老邁，需照顧重度智障之
    子徐志文（有身心障礙手冊影本附卷可證），因經濟負擔沈
    重，鋌而走險從事販毒交易，明知海洛因為第一級毒品，使
    用容易成癮，濫行施用，非但對施用者身心造成傷害，而因
    其成癮性，常使施用者經濟地位發生實質改變而處於劣勢，
    容易造成家庭破裂，為國家嚴格查禁之違禁物，仍不顧其販
    賣對象可能面臨之困境，加以販賣，助長毒品流通，致生危
    害於社會甚鉅；被告販賣之對象共5人，次數共22次，所得
    之總金額等一切情狀，爰各量處如附表所示之刑，並定其應
    執行之刑。檢察官雖求刑20年，惟考慮被告已年逾60歲，實
    嫌過重。檢察官另請求宣告被告刑前強制工作，惟被告仍有
    前案保護管束之殘刑7年8月20日待執行，有臺灣高等法院被
    告前案紀錄表附卷可參，併計本案應執行之有期徒刑17年，
    合計已近25年，被告年逾60歲，老邁體衰，再重返社會之可
    能性不高，無再命刑前強制工作之必要。
五、
（一）被告於附表所示販賣第一級毒品海洛因之所得，除編號3
      之外，各應依毒品危害防制條例19條第1項之規定，於各
      該次主文項下宣告沒收，如全部或一部不能沒收時，應以
      其財產抵償之。其中編號3與葉家蓉共同販賣海洛因之所
      得1000元，應連帶沒收，如全部或一部不能沒收時，應以
      其等財產抵償之。
（二）被告持以聯絡販賣第一級毒品海洛因所使用門號0000-000
      000之行動電話1支，係被告所有，業據被告自承在卷，且
      係供本案各次販賣海洛因所使用之工具，爰依毒品危害防
      制條例第19條第1項，於各該次主文欄項下宣告沒收。
（三）另依檢察官提出之通訊監察譯文，被告持以門號0000-000
      000行動電話做為販毒聯絡工具使用，並無證據證明被告
      亦使用0000-000000號之行動電話做為販賣聯絡之工具，
      爰不為沒收之諭知。
據上論斷，應依刑事訴訟法第299條第1項前段，毒品危害防制條
例第4條第1項、第17條第2項、第19條第1項，刑法第11條、第28
條、第59條、第51條第5款，判決如主文。
本案經檢察官乙○○到庭執行職務。
中    華    民    國    99    年    7    月     22    日
                  刑事第十庭    審判長法  官  施慶鴻
                                      法  官  簡婉倫
                                      法  官  周莉菁
以上正本證明與原本無異。
如不服本判決應於收受判決後10日內向本院提出上訴書狀，並應
敘述具體理由；其未敘述上訴理由者，應於上訴期間屆滿後20日
內向本院補提理由書（均須按他造當事人之人數附繕本）「切勿
逕送上級法院」。
                                      書記官  賴瓊珠
中    華    民    國    99    年    7    月     22    日
附錄論罪科刑法條
毒品危害防制條例第4條第1項
製造、運輸、販賣第一級毒品者，處死刑或無期徒刑；處無期徒
刑者，得併科新臺幣2千萬元以下罰金。
附表

司法院資訊處製作；財團法人民間司法改革基金會備份。
